【裁判字號】    96,審交訴,52
【裁判日期】    970321
【裁判案由】    肇事遺棄罪等
【裁判全文】
臺灣桃園地方法院刑事判決            96年度審交訴字第52號
公  訴  人  臺灣桃園地方法院檢察署檢察官
被      告  乙○○
上列被告因肇事遺棄罪等案件，經檢察官提起公訴（96年度偵字
第22457 號），本院訊問被告後，被告為有罪陳述，經本院裁定
改依簡式審判程序，判決如下：
    主  文
乙○○因過失致人於死，處有期徒刑捌月；又駕駛動力交通工具
肇事，致人死而逃逸，處有期徒刑捌月。應執行有期徒刑壹年貳
月。
    事  實
一、乙○○於民國96年7 月10日上午，無駕駛執照駕駛車號3412
    - SA號自小客車，沿桃園縣楊梅鎮○○路，由新竹縣湖口鄉
    往桃園縣楊梅鎮方向行駛，於上午6 時50分許行經楊梅鎮○
    ○路○ 段385 號前時，原應注意依遵守行車速限50公里之限
    制，並注意前方之人車狀況，隨時採取必要之煞避安全措施
    ，且依當時情形：晴天、日間自然光線、直路、路面乾燥、
    無缺陷、無障礙物、視距良好，亦無不能注意之情事，竟以
    時速80公里超速行駛，且低頭點菸，至未及注意何火梅騎乘
    車號RPF-992 號機車自對向逆向駛來，因煞避不及，其駕駛
    之自小客車車頭與何火梅之機車頭發生碰撞，何火梅因而人
    車倒地，受有頭、胸、腹部鈍挫傷併雙腿骨折，出血性休克
    併全身多處鈍傷等傷勢，送醫急救，猶宣告不治。詎乙○○
    於肇事後不僅未下車援救，或請求警察、救護單位到場照護
    ，反逕行驅車逃逸，經警據報前往處理，四處搜查，始在桃
    園縣楊梅鎮○○路之魚池旁發現前揭肇事自小客車，並在魚
    池附近草叢中緝獲藏匿其內之乙○○，因而查悉上情。
二、案經臺灣桃園地方法院檢察署檢察官據報相驗後，由何火梅
    之子甲○○告訴後偵查起訴。
    理  由
一、本件被告所犯係死刑、無期徒刑、最輕本刑為3 年以上有期
    徒刑以外之罪，其於準備程序中就被訴事實為有罪之陳述，
    經法官告知簡式審判程序之旨，並聽取公訴人及被告之意見
    後，本院依刑事訴訟法第273 條之1 第1 項規定裁定進行簡
    式審判程序，合先敘明。
二、上揭犯罪事實，業據被告乙○○於警偵詢及本院審理時坦承
    不諱，核與目擊證人邱子和於警詢時證述：案發當時行經現
    場附近路段，發現肇事車輛在伊對向車道約200 公尺處有碰
    撞跡象致偏向伊行駛之車道，但馬上又開回原車道駛離現場
    ，伊行進至撞擊現場時發現有人倒在路中央等語相符。復有
    公路監理電子閘門證號查詢汽車駕駛人資料、員警出具之職
    務報告各一份在卷可證。本件車禍發生後，被害人何火梅之
    機車倒在長36.1公尺長刮地痕終點之被告行進車道路邊，何
    火梅之血跡、鞋子、安全帽，被告自小客車之保險桿、輪胎
    圈亦散落在該車道，被害人之機車頭、機車體、被告自小客
    車之車頭、前擋風玻璃均受損、破裂，且警方在被告車頭之
    前擋風玻璃採集得紗布、組織、假牙等證物經送驗結果，其
    檢出之DNA 型別與被害人何火梅相同，此有車禍現場及車損
    照片共22張、道路交通事故現場圖、道路交通事故調乙○○
    因過失致人於死，處有期徒刑捌月；又駕駛動力交通工具肇
    事，致人死而逃逸，處有期徒刑捌月。應執行有期徒刑壹年
    貳月。查報告表(一)(二)、桃園縣政府警察局A1交通事故現場處
    理及蒐證調查表、桃園縣政府警察局楊梅分局死亡交通事故
    檢討報告表、內政部警政署刑事警察局鑑驗書附卷可稽。足
    見本件車禍乃因被告超速、分心點菸致未及早發覺前方何火
    梅逆向駛來，發現實已經不及反應，失控致兩車正面撞擊，
    何火梅遭此巨大撞擊力量致其假牙、組織等均沾附於被告之
    自小客車前擋風玻璃處。又被害人何火梅因此車禍受有事實
    欄所載之傷害致死亡，亦有天成醫院診斷證明書、檢察官相
    驗筆錄、臺灣桃園地方法院檢察署相驗屍體證明書、臺灣桃
    園地方法院檢察署檢驗報告書、相驗照片12張、臺灣桃園地
    方法院檢察署檢察官相驗報告書附卷可參。按「行車速度，
    依速限標誌或標線之規定」、「汽車行駛時，駕駛人應注意
    車前狀況，並隨時採取必要之安全措施。」、「汽車在劃有
    分向限制之路段不得駛入來車道內。」道路交通安全規則第
    93條第1 項、第94條第3 項、第97條第1 項第2 款分別定有
    明文。被告、被害人何火梅二人自應遵守上開規定，詎被害
    人何火梅侵入來車道，被告竟無照超速又為點菸而未及注意
    車前狀況，採取煞避之安全措施，致釀本件車禍，發生車禍
    後又逃離現場，經圍捕後始緝獲，被害人送醫時即已無生命
    跡象，被害人死亡與被告之過失行為有相當因果關係，雖被
    害人就本件車禍之發生與有過失，但不因此解免被告刑責。
    綜上所述，足認被告之自白與事實相符，堪以採信。從而，
    本件事證明確，被告犯行堪以認定，應依法論科。
四、核被告乙○○所為，係犯刑法第276 條第1 項之過失致死罪
    及同法第185 條之4 之肇事逃逸罪。被告無照駕車因而致人
    受傷或死亡，依法應負刑事責任者，應依道路交通管理處罰
    條例第86條第1 項加重其刑。爰審酌被告無照超速駕駛，肇
    事後又逃逸，就本案發生車禍之過失程度非輕，量刑本不宜
    輕，然念其素行尚好，被害人與有過失，本案發生後被害人
    家屬已獲第三人強制責任險之賠償，被告雖籌措30萬元現金
    欲與被害人家屬和解，遭被害人家屬拒絕，就本案終未達成
    和解取得家屬諒解等一切情狀，分別量處如主文所示之刑，
    並依刑法第51條第5 款之規定定其應執行之刑。
據上論斷，應依刑事訴訟法第273 條之1 第1 項、第299 條第1
項前段，刑法第276 條第1 項、第185 條之4 、第51條第5 款，
刑法施行法第1 條之1 第1 項、第2 項前段，道路交通管理處罰
條例第86條第1 項，判決如主文。
本案經檢察官黃珮如到庭執行職務。
中    華    民    國    97    年      3    月   21    日
                    刑事庭  法  官  林孟宜
以上正本證明與原本無異。
如不服本判決，應於判決送達後10日內向本院提出上訴狀（應附
繕本），其未敘述上訴理由者，應於上訴期間屆滿後20日內補提
理由書狀於本院，上訴於臺灣高等法院。
                            書記官  洪明媚
中    華    民    國    97    年     3    月    25    日
附錄本案論罪科刑之法條：
中華民國刑法第276 條第1 項規定：
因過失致人於死者，處2年以下有期徒刑、拘役或2千元以下罰金
。
中華民國刑法第185 條之4 規定：
駕駛動力交通工具肇事，致人死傷而逃逸者，處6 月以上5 年以
下有期徒刑。


司法院資訊處製作；財團法人民間司法改革基金會備份。
